【裁判字號】    99,訴,532
【裁判日期】    990521
【裁判案由】    違反毒品危害防制條例
【裁判全文】
臺灣彰化地方法院刑事判決               99年度訴字第532號
公  訴  人  臺灣彰化地方法院檢察署檢察官
被      告  甲○○
上列被告因違反毒品危害防制條例案件，經檢察官提起公訴（99
年度毒偵字第654號），本院改依簡式審判程序審理判決如下：
    主  文
甲○○施用第一級毒品，處有期徒刑捌月；又施用第二級毒品，
處有期徒刑陸月。應執行有期徒刑拾壹月。
    事  實
一、甲○○前因施用毒品案件，經執行觀察、勒戒後，被評定為
    無繼續施用毒品之傾向，於民國（下同）97年7月4日經釋放
    出所，並經臺灣彰化地方法院檢察署檢察官以97年度毒偵字
    第2130號為不起訴處分確定。詎仍不知悔改，復於上開觀察
    、勒戒執行完畢釋放後5年內，基於施用第一級毒品海洛因
    之犯意，於99年3月1日中午12時許，在其位於彰化縣伸港鄉
    ○○村○○路168號住處，以毒品海洛因加水置入針筒注射
    之方式，施用第一級毒品海洛因1次（該注射針筒已經甲○
    ○丟棄而滅失）；另基於施用第二級毒品甲基安非他命之犯
    意，於99年3月2日或3日間某時，在駕車搭載其友人從伸港
    鄉前往彰化市途中，於其友人在車內將毒品甲基安非他命置
    於玻璃球內燒烤吸食煙霧之際，亦予以施用第二級毒品甲基
    安非他命1次【此與起訴書記載「於99年3月4日為警採尿回
    溯96小時內某時許，在不詳處所，以不詳方式，施用第二級
    毒品甲基安非他命1次」為同一事實】。嗣於99年3月4日上
    午11時50許，因其為毒品列管人口，為警在彰化縣彰化市○
    ○路○段之彩鳳庵前查獲，經其同意採集尿液送驗，結果呈
    現可待因、嗎啡及甲基安非他命之陽性反應，始悉上情。
二、案經彰化縣警察局彰化分局報告臺灣彰化地方法院檢察署檢
    察官偵查起訴。
    理  由
壹、程序部分：
    被告甲○○所犯之本案犯罪，係死刑、無期徒刑、最輕本刑
    為3年以上有期徒刑以外之罪。其於準備程序就上開被訴事
    實為有罪之陳述，經受命法官告知簡式審判程序之旨，並聽
    取其與公訴人之意見後，本院認無不得或不宜改依簡式審判
    程序進行之情事。爰依刑事訴訟法第273條之1第1項、第284
    條之1規定，裁定由受命法官獨任進行簡式審判程序，先予
    敘明。
貳、實體部分：
一、訊據被告對於上開事實均坦承不諱；且對被告於99年3月4日
    所採集之尿液，經送檢驗後，結果呈現可待因、嗎啡及甲基
    安非他命之陽性反應，有彰化縣警察局彰化分局委託檢驗尿
    液代號與真實姓名對照認證單，及詮昕科技股份有限公司99
    年3月18日報告編號00000000號濫用藥物尿液檢驗報告各1紙
    在卷可憑。足認被告之自白與事實相符，應可採信。本案事
    證明確，被告上開施用第一、二級毒品之犯行，均堪以認定
    。
二、查被告前因施用毒品案件，經執行觀察、勒戒後，被評定為
    無繼續施用毒品之傾向，於97年7月4日經釋放出所，並經臺
    灣彰化地方法院檢察署檢察官以97年度毒偵字第2130號為不
    起訴處分確定一節，有臺灣高等法院被告前案紀錄表1份在
    卷可按。被告於上開觀察、勒戒執行完畢釋放後5年內，再
    犯本案施用第一、二級毒品罪，所為皆合於毒品危害防制條
    例第23條第2項規定之追訴要件，均應依法論科。
三、按毒品海洛因及甲基安非他命，分別為毒品危害防制條例第
    2條第2項第1、2款所明定之第一、二級毒品，均不得非法持
    有、施用。核被告所為，係分別犯毒品危害防制條例第10條
    第1項之施用第一級毒品罪，及同條例第2項之施用第二級毒
    品罪。其為施用第一級毒品而持有海洛因之低度行為，已為
    其施用之高度行為所吸收，不另論罪；至於被告施用毒品甲
    基安非他命部分，因檢察官未起訴被告有持有毒品甲基安非
    他命之行為，且亦乏證據證明被告有此犯行，故亦不予論罪
    。再被告所犯上開二罪間，犯意各別、行為互殊，應予分論
    併罰。
四、刑事法所處罰之施用毒品行為，係屬藥物濫用、物質依賴，
    自殘性明顯，侵害性卻隱晦之犯罪。基於施用毒品犯罪此一
    特性，毒品危害防制條例第10條第1、2項之刑罰，就須與同
    條例第20條之保安處分比擬觀察，而不應與一般犯罪之刑罰
    等量齊觀。因此，對於施用毒品之犯罪行為人，刑罰之目的
    ，應側重在幫助其遠離毒品及戒除毒癮，俾其重返社會正常
    生活，故對其施以相當期間之徒刑，藉以隔離毒品、戒除依
    賴即可，過度監禁之結果，徒然虛擲其生命，並有浪費國家
    稅收之虞。爰審酌被告曾有竊盜、妨害兵役治罪條例及施用
    毒品等犯罪前科（不構成累犯），有前揭臺灣高等法院被告
    前案紀錄表在卷可參，素行不佳；其曾因施用毒品案件，經
    執行觀察、勒戒及判處徒刑後，卻又再犯，顯見其未能悔改
    並記取教訓；惟念及施用毒品犯罪之本質，為戕害自我身心
    健康之行為，尚未嚴重破壞社會秩序或侵害他人權益，以及
    被告於犯後坦承犯行，態度良好，暨斟酌其智識程度為國小
    畢業、犯罪之動機、目的、手段及所生危害等一切情狀，乃
    分別量處如主文所示之刑；檢察官於審理時雖以言詞求為對
    被告量處應執行刑有期徒刑1年2月，然本院經審酌上情後，
    認檢察官之求刑尚嫌過重，乃核情定如主文所示之應執行刑
    。
據上論斷，應依刑事訴訟法第273條之1第1項、第284條之1、第
299條第1項前段，毒品危害防制條例第10條第1項、第2項，刑法
第11條前段、第51條第5款，判決如主文。
本案經檢察官林于人到庭執行職務。
中    華    民    國    99    年    5     月    21    日
                  刑事第三庭          法  官  陳銘壎
以上正本證明與原本無異。
如不服本判決應於收受判決後10日內向本院提出上訴書狀，並
應敘述具體理由。其未敘述上訴理由者，應於上訴期間屆滿後
20日內向本院補提理由書（均須按他造當事人之人數附繕本）
「切勿逕送上級法院」。
中    華    民    國    99    年    5     月    21    日
                                      書記官  楊筱惠
附錄本案論罪科刑法條全文：
毒品危害防制條例第10條
施用第一級毒品者，處6月以上5年以下有期徒刑。
施用第二級毒品者，處3年以下有期徒刑。

司法院資訊處製作；財團法人民間司法改革基金會備份。
